【裁判字號】    89,自,152
【裁判日期】    890516
【裁判案由】    詐欺
【裁判全文】
臺灣臺南地方法院刑事判決                          八十九年度自字第一五二號
    自  訴  人  源臻有限公司  設台南市○區○○街一七八號
    法定代理人  郭燕燕
    訴訟代理人  甲○○
    被      告  乙○○
右列被告因詐欺案件，經自訴人提起自訴，本院判決如左：
    主    文
乙○○無罪。
    理    由
一、自訴意旨如附件自訴狀所載。
二、按犯罪事實應依證據認定之，無證據不得推定其犯罪事實；又不能證明被告犯罪
    ，應諭知無罪之判決，刑事訴訟法第一百五十四條、第三百零一條第一項分別定
    有明文。次按刑法第三百三十九條第一項詐欺罪之成立，以意圖為自己或第三人
    不法之所有，以詐術使人將本人或第三人之物交付為要件；而所謂以詐術使人交
    付，必須被詐欺人因其詐術而陷於錯誤，若其所用方法，不能認為詐術，亦不致
    使人陷於錯誤，即不構成該罪（最高法院民國四十六年度台上字第二六０號判例
    參照）。
三、再按告訴人之告訴，係以使被告受刑事訴追為目的，是其陳述是否與事實相符，
    仍應調查其他證據以資審認，此參最高法院五十二年台上字第一三００號判例自
    明。
四、復按民事上之債務不履行，縱係出於可歸責於債務人之事由，苟無足以證明債務
    人自始蓄意以此行詐之積極證據，亦不得以事後不履行債務之事實，推定其具有
    刑事犯罪之故意。而在當事人間依一般社會經驗原須承擔信用風險之遠期票據交
    易，對事後票據不獲支付之結果，尤屬可得預見之不利益，要無因債務人施詐而
    於錯誤可言。
五、訊據被告乙○○固不否認曾簽發如附表所示之支票貳紙支付積欠自訴人之貨款之
    事實，惟堅決否認有何詐欺犯行，辯稱與自訴人生意往來很久，一直都有正常支
    付貨款，如附表所示貳紙支票之票款，係因生意經營不順，周轉一時失靈，才未
    支付，並非有意積欠自訴人貨款，本件純為民事糾紛，伊並未詐欺等語。經查自
    訴人對於被告以支票支付貨款時究係施行何種詐術致其陷於錯誤，並未具體指明
    ，僅一再以被告所簽發如附表所示之支票未兌現，一時又找不到被告云云指述被
    告涉有詐欺犯行，揆諸前揭三之說明，自訴人之指述，自應再行調查其他證據。
    再查自訴人並不否認長期以來均同意被告以支票支付貨款，且之前被告所交付之
    支票均正常支付等情，且證人即被告之會計吳綺紋亦到庭證稱被告與自訴人生意
    往來很多次，一向以支票支付貨款，票期均為每月二十五日，之前每一張均有兌
    現等語（見本院八十九年五月五日審理筆錄），則自訴人既同意被告以支票付款
    ，而支票本為遠期支付或信用之工具，被告以支票付款，難認即係施行詐術之行
    為，自更無施行詐術使自訴人陷於錯誤而交付財物之行為，何況被告之前多次用
    以支付貨款之支票均按期兌現，揆諸前揭四之說明，自訴人僅以被告所交付之支
    票不獲兌現且一時找不到被告，即認被告涉有詐欺犯行，實嫌無據。綜上所述，
    被告所為，與刑法上詐欺犯行之成立要件尚屬有間，本件被告與自訴人間純屬民
    事糾葛，應循民事途徑解決，何況兩造亦已成立和解，業據兩造陳明（參本院八
    十九年五月五日審理筆錄）。此外復查無其他積極證據足資證明被告有何詐欺犯
    行，揆諸前揭二之說明，尚不能證明被告犯罪，應為被告無罪之諭知。
六、據上論斷，應依刑事訴訟法第三百四十三條、第三百零一條第一項，判決如主文
中      華      民      國    八  十  九    年    五    月    十  九    日
                                    臺灣臺南地方法院刑事第一庭
                                        法  官
右正本證明與原本無異。
如不服本判決，應於判決送達後十日內，向本院提出上訴狀。
中      華      民      國    八  十  九    年    五    月    十  九    日
                                        書記官
~F0
~T40
┌────────────────────────────────────────────────┐
│附表：                                                                                          │
├──┬───┬──────────┬──────────┬────────┬──────────┤
│編號│發票人│付       款       人│發       票       日│票面金額(新台幣)│支    票    號    碼│
├──┼───┼──────────┼──────────┼────────┼──────────┤
│ 一 │乙○○│第一商業銀行富強分行│八十八年一月二十五日│貳萬壹仟柒佰元  │ＬＢ0000000號│
├──┼───┼──────────┼──────────┼────────┼──────────┤
│ 二 │乙○○│第一商業銀行富強分行│八十八年二月二十五日│陸仟肆佰元      │ＬＢ0000000號│
└──┴───┴──────────┴──────────┴────────┴──────────┘


司法院資訊處製作；財團法人民間司法改革基金會備份。
